臺灣桃園地方法院刑事判決　　　　　　　110年度訴字第647號
公　訴　人　臺灣桃園地方檢察署檢察官
被　　　告　程文志



選任辯護人　詹以勤律師(法扶律師)
上列被告因違反毒品危害防制條例案件，經檢察官提起公訴（11
0 年度偵字第8592號），本院判決如下：
    主  文
程文志共同犯販賣第三級毒品未遂罪，處有期徒刑貳年。扣案含
第三級毒品4-甲基甲基卡西酮成分之咖啡包拾伍包（驗餘淨重共
伍拾肆點玖壹參伍公克）以及行動電話壹支（含門號Z000000000號SIM 卡壹枚）均沒收。
    事  實
一、程文志明知4-甲基甲基卡西酮（4-methylmethcathinone 、
    Mephedrone、4-MMC ）係毒品危害防制條例所列管之第三級
    毒品，不得販賣，竟於民國110 年1 月下旬某時許，在桃園
    市○○區○○路000 號世紀帝國KTV 附近某處，向某真實姓
    名、年籍不詳，綽號「小黑」之成年男子購買摻有上開4-甲
    基甲基卡西酮摻和咖啡粉調配之咖啡包20包後，於110 年2
    月3 日某時許，與「小黑」基於販賣第三級毒品以營利之犯
    意聯絡，由「小黑」於110 年2 月4 日晚間7 時22分許，以
    門號0000000000號（未扣案，起訴書誤載為0000000000，業
    經公訴檢察官當庭更正）發送販賣毒品廣告訊息「飛天菸酒
    行大雪茄1.2 公斤2000小雪茄0.5 公斤1000威士忌700 （買
    2 送1 ）服務專線0000000000」予有意願購買毒品咖啡包之
    買家，再由程文志持「小黑」提供門號0000000000號之行動
    電話（SUGAR 牌，IMEI：000000000000000 、000000000000
    000 號）出面交易。嗣於110 年2 月5 日下午1 時許，經桃
    園市政府警察局平鎮分局警員發現上開訊息，於110 年2 月
    5 日下午2 時26分許，與程文志聯繫，佯稱以新臺幣（下同
    ）4,200 元購買上揭摻有第三級毒品之咖啡包10包，並約定
    交易毒品之時間及地點，程文志即依約於110 年2 月5 日下
    午5 時25分許，抵達約定地點即桃園市○○區○○路000 號
    ，並同意改以5,500 元販售上開毒品咖啡包15包，旋交付上
    開毒品咖啡包與在現場等候之警員，隨即為警當場表明身分
    而查獲，並扣得毒品咖啡包15包（驗前總淨重約55.9427 公
    克）及上開SUGAR 行動電話1 支而未遂。
二、案經桃園市政府警察局平鎮分局報告臺灣桃園地方檢察署檢
    察官偵查起訴。
    理  由
壹、程序部分：
一、按學理上所稱「陷害教唆」，係指行為人原不具犯罪之故意
    ，純因司法警察或其運用的線民隱匿身分、意圖而予以設計
    教唆，始萌生犯意，進而實行犯罪構成要件之行為而言。此
    種司法警察機關以不正當手段入人於罪所取得之證據資料，
    自當予以禁止，固不具證據能力。惟若行為人原已有犯罪之
    意思，司法警察或其運用的線民僅係提供或利用機會加以誘
    捕，未逸脫正常手段，係釣魚式偵查作為，自屬合法取證，
    而為法所不禁（最高法院108 年度台上字第669 號判決意旨
    參照）。查被告自承其與「小黑」共謀販賣第三級毒品咖啡
    包等語（見偵卷第107 至109 頁、本院卷二第57至61頁），
    足見被告原已有販賣第三級毒品之犯意，本案司法警察僅係
    提供機會加以誘捕，自屬合法取證。
二、按被告以外之人於審判外之陳述，雖不符刑事訴訟法第159
    條之1 至第159 條之4 之規定，而當事人於審判程序同意作
    為證據，法院審酌該言詞陳述或書面陳述作成時之情況，認
    為適當者，亦得為證據。當事人、代理人或辯護人於法院調
    查證據時，知有第159 條第1 項不得為證據之情形，而未於
    言詞辯論終結前聲明異議者，視為有前項之同意，刑事訴訟
    法第159 條之5 定有明文。經查，本判決所引用被告以外之
    人於審判外之陳述，或經檢察官引為證據使用，被告及其辯
    護人均表示同意作為證據（見本院卷二第60至61頁），或經
    本院調查證據時提示，檢察官、被告及辯護人均未爭執證據
    能力（見本院卷二第81至91頁），本院審酌該等證據之取得
    過程並無瑕疵，與本案待證事實間復具有相當之關聯性，應
    得作為證據。
貳、認定犯罪事實之證據及理由：
一、上開犯罪事實，業據被告於警詢、偵訊中及本院審理時均坦
    承不諱（見偵卷第21至27頁、第83至84頁、第107 至109 頁
    ；本院卷二第57至61頁、第81至91頁），並有桃園市政府警
    察局平鎮分局110 年2 月5 日搜索、扣押筆錄、扣押物品目
    錄表、扣押物品收據、真實姓名與尿液、毒品編號對照表、
    查獲員警職務報告、部分購買毒品對話譯文、110 年3 月25
    日平警分刑字第1100007597號函所檢附員警職務報告、臺北
    榮民總醫院毒品成分鑑定書等各1 份及現場照片（含販毒訊
    息及通聯紀錄）7 張（見偵卷第39至61頁、第67頁、第111
    至119 頁）在卷可稽，復有扣案之第三級毒品咖啡包15包（
    含包裝袋15只，驗餘淨重54.9135 公克）、SUGAR 牌行動電
    話1 支可證。
二、按毒品危害防制條例所處罰之「販賣」毒品罪，所著重者為
    在主觀上有藉以牟利之惡性，及對毒品之擴散具有較有償或
    無償轉讓行為更嚴重之危害性，被告「營利」之意圖係從客
    觀之社會環境、情況及人證、物證等資料，依據證據法則綜
    合研判認定。又毒品因政府查緝甚嚴，物稀價昂，持有毒品
    販賣者，苟非有利可圖，當不願甘冒法律制裁之風險，而予
    販賣；再按販賣毒品乃違法行為，非可公然為之，亦無公定
    價格，容易分裝並增減份量，而每次買賣之價量，輒因買賣
    雙方關係之深淺、資力、需求量及對行情之認知、來源是否
    充裕、查緝是否嚴緊、購買者被查獲時供出購買對象之風險
    評估等因素，而異其標準，非可一概而論，而販賣毒品之利
    得，除被告坦承犯行或價量俱臻明確外，委難察得實情，販
    賣之人從價差或量差中牟利之方式雖異，其意圖營利之販賣
    行為則同一，職是之故，舉凡其有償交易，除足反證其確另
    基於某種非圖利本意之關係外，通常尚難因無法查悉其販入
    價額作為是否高價賣出之比較，諉無營利之意思，阻卻販賣
    犯行之追訴（最高法院87年度台上字第3164號判決意旨參照
    ）。查被告進行上開毒品交易，並非無償提供摻有第三級毒
    品4-甲基甲基卡西酮成分之咖啡包，屬有償之行為，倘非有
    利可圖，殊無甘冒遭查獲之極大風險，平白無故義務性、服
    務性提供毒品給對方施用，又被告於本院準備程序中已承認
    ：我以6000元買入毒品咖啡包20包，預計以5500元售出15包
    等語（見本院卷二第57至59頁），是倘交易成功，被告應有
    獲利，足見被告主觀上確有販賣毒品營利之意圖無訛。
三、綜上所述，被告前揭自白核與事實相符，自可採為論罪科刑
    之依據，本件事證已臻明確，被告之犯行洵堪認定，應依法
    論科。
參、論罪科刑：
一、按就販賣毒品而言，如販毒者已進行兜售，或與購毒者為毒
    品買賣之磋商，均已對禁止販賣毒品所欲保護之法益形成直
    接而密切之危險，應認為已著手於毒品之販賣行為（最高法
    院106 年度台上字第4168號判決意旨參照）；次按於俗稱「
    釣魚」或「誘捕偵查」之情形，因毒品買者為協助警察辦案
    佯稱購買，而將販賣者誘出以求人贓俱獲，因其無實際買受
    之真意，且在警察監視之下伺機逮捕，事實上亦不能真正完
    成買賣，則該次行為，僅能論以販賣未遂（最高法院100 年
    度台上字第4498號判決意旨參照）。查被告與「小黑」約定
    待有意購買毒品之人與被告聯繫後，由被告前往交易而經警
    查獲，已著手販賣第三級毒品，惟因員警誘捕偵查，其犯行
    尚非既遂，是核被告所為，係犯毒品危害防制條例第4 條第
    6 項、第3 項之販賣第三級毒品未遂罪。被告與綽號「小黑
    」之成年男子就前開犯行有犯意聯絡及行為分擔，為共同正
    犯，至起訴意旨漏載被告與「小黑」成立共同正犯部分，則
    由本院予以更正。
二、按犯毒品危害防制條例第4 條至第8 條之罪於偵查及審判中
    均自白者，減輕其刑，同條例第17條第2 項定有明文。查被
    告於警詢、偵訊及本院審理時均坦承本案販賣第三級毒品未
    遂犯行不諱，應依毒品危害防制條例第17條第2 項規定，減
    輕其刑。
三、被告已著手販賣第三級毒品而不遂，屬未遂犯，考量其犯罪
    情節，本院依刑法第25條第2 項之規定減輕其刑，並遞減之
    。
四、按毒品危害防制條例第17條第1 項所謂供出毒品來源，因而
    查獲其他正犯或共犯者，減輕或免除其刑，係指具體提供毒
    品來源之資訊，使調查或偵查犯罪之公務員知悉而對之發動
    調查或偵查，並據以破獲者而言（最高法院101 年度台上字
    第713 號判決要旨參照）；次按「供出來源」，舉凡提供於
    該毒品流通過程之各階段中，涉嫌毒品供給之相關嫌犯具體
    資訊，而有助益於落實毒品查緝，遏止毒品氾濫者，應皆屬
    之；則「因而查獲其他正犯與共犯」，自當指有偵查犯罪職
    權之公務員依循被告所提供之毒品來源具體資料，而查獲於
    該毒品流通過程各階段中供給毒品之相關嫌犯，包括涉嫌供
    給被告毒品之一切直接、間接前手，例如：製造、運送、販
    賣、轉讓該毒品予被告之正犯、共犯（教唆犯、幫助犯），
    或與被告共犯本案之正犯、共犯（教唆犯、幫助犯）皆屬之
    （最高法院101 年度台上字第4376號判決意旨參照）。查被
    告固陳稱本案毒品來源係「小黑」等語，惟因欠缺具體年籍
    資料而查無所獲，有員警職務報告1 份（見偵卷第113 頁）
    可憑，是本案並未查獲被告毒品來源，尚無上開規定適用。
五、又被告之辯護人雖辯稱：被告自白犯行，且本案查獲毒品甚
    微，被告年紀尚輕，情輕法重，足使一般人同情，請求依刑
    法第59條規定酌減其刑等語（見本院卷二第81至95頁）。惟
    查，被告所犯販賣第三級毒品罪之法定刑（毒品危害防制條
    例第4 條第3 項）為「7 年以上有期徒刑」，依毒品危害防
    制條例第17條第2 項、刑法第25條第2 項遞減輕其刑後，被
    告最低刑度為1 年9 月，與其犯行已屬相當，並無情輕法重
    之情形，亦查無有其他特殊原因，在客觀上足以引起一般同
    情之處，自無從再依刑法第59條酌減其刑，附此指明。
六、爰以行為人之責任為基礎，審酌被告前於109 年間，因販賣
    第三級毒品案件，經本院判決有期徒刑確定，已有相似之前
    科紀錄（見臺灣高等檢察署被告刑案資料查註表及臺灣高等
    法院被告前案紀錄表）素行不佳，其本案販賣第三級毒品未
    遂之行為，本會增加第三級毒品在社會流通之危險性，恐令
    施用毒品者沉迷於毒癮，無法自拔，輕則戕害個人身心，重
    則因缺錢購毒而引發各種犯罪，對社會秩序危害非輕，雖其
    行為尚止於未遂，仍殊非可取，考量其販賣毒品之金額、數
    量等情節，並念及被告始終坦承犯行，態度尚可，兼衡其自
    陳高中畢業之學歷、入監前在工廠工作、家庭經濟狀況普通
    之生活狀況（見本院卷二第90頁）等一切情狀，量處如主文
    所示之刑。
肆、沒收：
一、扣案毒品咖啡包15包均檢出第三級毒品4-甲基甲基卡西酮成
    分（含包裝袋15只，驗餘淨重54.9135 公克），均為違禁物
    ，不問屬於犯罪行為人與否，應依刑法第38條第1 項規定沒
    收之（包裝袋無法與毒品完全析離，應一併沒收銷燬；鑑驗
    用罄毒品，既已滅失，自無庸再予宣告沒收銷燬）。
二、扣案SUGAR 牌手機1 支，係供被告販賣第三級毒品所用之物
    ，應依毒品危害防制條例第19條第1 項規定，不問是否為被
    告所有，宣告沒收之。另扣案之IPHONE牌手機1 支，無證據
    證明與本案相關，自不予宣告沒收。
據上論斷，應依刑事訴訟法第299 條第1 項前段，毒品危害防制
條例第4 條第3 項、第6 項、第17條第2 項，第19條第1 項，刑
法第11條、第28條、第25條第2 項、第38條第1 項，判決如主文
。
本案經檢察官林奕瑋提起公訴，檢察官劉哲名到庭執行職務。
中    華    民    國   110    年    11    月    22    日
                  刑事第十五庭  審判長法  官  林龍輝
                                      法  官  吳軍良
                                      法  官  林岷奭
以上正本證明與原本無異。
如不服本判決應於收受判決後20日內向本院提出上訴書狀，並應
敘述具體理由。其未敘述上訴理由者，應於上訴期間屆滿後20日
內向本院補提理由書(均須按他造當事人之人數附繕本)「切勿逕
送上級法院」。
                                      書記官  林慈思
中    華    民    國   110    年    11    月    22    日
附錄本案論罪科刑法條全文：
毒品危害防制條例第4 條
製造、運輸、販賣第一級毒品者，處死刑或無期徒刑；處無期徒
刑者，得併科新臺幣3 千萬元以下罰金。
製造、運輸、販賣第二級毒品者，處無期徒刑或10年以上有期徒
刑，得併科新臺幣1 千5 百萬元以下罰金。
製造、運輸、販賣第三級毒品者，處7 年以上有期徒刑，得併科
新臺幣1 千萬元以下罰金。
製造、運輸、販賣第四級毒品者，處5 年以上12年以下有期徒刑
，得併科新臺幣5 百萬元以下罰金。
製造、運輸、販賣專供製造或施用毒品之器具者，處1 年以上7
年以下有期徒刑，得併科新臺幣1 百50萬元以下罰金。
前五項之未遂犯罰之。